【裁判字號】    99,台聲,645
【裁判日期】    990618
【裁判案由】    損害賠償
【裁判全文】
最高法院民事裁定              九十九年度台聲字第六四五號
聲  請  人  龍美營造有限公司
法定代理人  乙○○
聲  請  人  乙○○即龍美企業行
共      同
訴訟代理人  林永發律師
上列聲請人因與相對人甲○○等間請求損害賠償事件，對於中華
民國九十九年一月十四日本院裁定（九十九年度台抗字第二一號
）及台灣高等法院高雄分院裁定（九十八年度再字第九號），聲
請再審，本院裁定如下：
    主  文
聲請駁回。
聲請訴訟費用由聲請人負擔。
    理  由
本件聲請人就其與相對人甲○○等間請求損害賠償事件，認本院
以其對於台灣高等法院高雄分院九十八年度再字第九號裁定（下
稱原法院第九號裁定）之抗告為無理由，而駁回其抗告之九十九
年度台抗字第二一號裁定（下稱本院第二一號裁定）及該第九號
裁定（下合稱原確定裁定），均有民事訴訟法第四百九十六條第
一項第一款之再審事由，對之聲請再審，雖以：乙○○於前訴訟
程序之終局判決確定後受檢方傳訊時，始於民國九十八年八月十
四日發現附於警卷內有利於其等之「張瑛傑意外死亡偵查報告」
及其自九十四年二月七日起至二月十五日止之行動電話通聯紀錄
等證物（下稱系爭意外死亡報告等證物），而該等證物並未於原
法院之前訴訟程序中提示，其等自無從於該程序知悉。是其等於
九十八年八月二十六日向原法院提起再審之訴時，既已於再審訴
狀表明係於同年月十四日始知悉再審理由在後之前揭有利證物，
則其等於同年九月十三日之三十日不變期間屆至前，即確已表明
遵守不變期間之證據，而無違背同法第五百零一條第一項第四款
規定之情事。又關於龍美十號、八號等船舶之「機漁船（含船員
）進出港檢查表」（下稱系爭檢查表）於前訴訟程序中固已存在
，但其等非當然知悉「該二艘漁船於九十四年二月十五日上午九
時即已出港」之事實。原確定裁定竟認定該檢查表（證物）在原
法院之前訴訟程序中已存在，並為其等所知悉，且能使用等情，
顯與論理（證據）法則有違。其適用法規顯有錯誤云云，為其論
據。
惟按民事訴訟法第四百九十六條第一項第一款所謂適用法規顯有
錯誤，係指確定裁判所適用之法規，顯然不合於法律規定，或與
司法院現尚有效及大法官（會議）之解釋，或本院現尚有效之判
例顯有違反，或消極的不適用法規，顯然影響裁判者而言。本件
原確定裁定以：聲請人雖主張乙○○於台灣澎湖地方法院檢察署
（下稱澎湖地檢署）九十八年度偵字第三三二號業務過失致死案
件之偵查中，經檢察官於九十八年八月十四日傳訊，始發現系爭
意外死亡報告等及檢查表等證物，如經斟酌可受較有利益之裁判
，依民事訴訟法第四百九十六條第一項第十三款規定之事由，對
前訴訟程序之原法院九十七年度上字第三號確定判決（下稱原確
定判決）提起再審之訴。然聲請人係於九十八年二月五日收受本
院以裁定駁回其對原確定判決之上訴，其遲至同年八月二十七日
始提起本件再審之訴，顯逾三十日之不變期間。至聲請人所提出
之系爭意外死亡報告等證物，係附於澎湖地檢署九十四年度相字
第十一號相驗卷，而該相驗卷於原確定判決程序中業經調取提示
；另一系爭檢查表，則係記載關於龍美十號船舶九十四年二月十
五日經龍門安檢站簽證之事項，依再審書狀記載，乃聲請人經營
該船舶業務所熟悉。可見聲請人並非於原判決確定後始知悉該等
證物之存在，其逾不變期間提起本件再審之訴，自非合法等詞，
因而為不利於聲請人之裁定。經核均無適用法規顯有錯誤之情形
。聲請再審意旨，指摘原確定裁定不當，聲明廢棄，非有理由。
據上論結，本件聲請為無理由。依民事訴訟法第九十五條、第七
十八條，裁定如主文。
中    華    民    國  九十九  年    六    月   十八   日
                      最高法院民事第三庭
                          審判長法官  蘇  茂  秋
                                法官  陳  碧  玉
                                法官  王  仁  貴
                                法官  張  宗  權
                                法官  高  孟  焄
本件正本證明與原本無異
                                      書  記  官
中    華    民    國  九十九  年    六    月  二十九  日
                                                     ｍ

司法院資訊處製作；財團法人民間司法改革基金會備份。
